臺灣臺中地方法院行政訴訟判決
110年度交字第296號
原      告  廖泗璋  

被      告  臺中市交通事件裁決處
                      設臺中市○○區○○○路00號
代  表  人  黃士哲    住同上
訴訟代理人  黃曉妍律師
上列當事人間交通裁決事件，原告不服被告民國110年7月13日中
市裁字第68-U00000000號裁決書，提起行政訴訟，本院判決如下
：
    主  文
原告之訴駁回。
訴訟費用新臺幣參佰元由原告負擔。
    事實及理由
一、程序事項：按行政訴訟法第237 條之7 規定，交通裁決事件
    之裁判，得不經言詞辯論為之。本件屬交通裁決事件，依兩
    造所述各節及卷內資料其事證已臻明確，本院認無經言詞辯
    論之必要，爰不經言詞辯論而為判決。
二、事實概要：訴外人銀航通運有限公司所有號牌959-X5號營業
    大貨車（下稱系爭車輛）於民國110年6月2日13時17分許，
    行經臺中市烏日區中山路三段登寺巷平交道，因「鐵路平交
    道警鈴已響、閃光號誌已顯示，仍強行闖越」之違規行為，
    遭民眾於110年6月2日檢舉，為內政部警政署鐵路警察局臺
    中分局（下稱舉發機關）員警認定該車違反道路交通管理處
    罰條例第54條第1款之規定，逕行對車主掣開第U00000000號
    舉發違反道路交通管理事件通知單。車主於到案期限前，檢
    具事證及應歸責人相關資料，向被告告知應歸責人即原告，
    被告續於110年7月13日以中市裁字第68-U00000000號裁決書
    （下稱原處分），依道路交通管理處罰條例第54條第1款、
    第24條第1項第4款及「違反道路交通管理事件統一裁罰基準
    表」之規定，按期限內到案之基準，裁處原告第1階段罰鍰
    新臺幣（下同）90,000元，吊扣駕駛執照12個月，並應參加
    道路交通安全講習。原告不服，提起本件行政訴訟。
三、原告主張略以：原告轉彎前有看登寺巷的號誌燈未開始閃爍
    ，轉彎時在注意四周行人及來車，此時並未響鈴，進入平交
    道才開始響鈴等語，並聲明：原處分撤銷，訴訟費用由被告
    負擔。
四、被告答辯則以：
  ㈠本件應適用之法律依據為道路交通管理處罰條例第54條第1款
    、第24條第1項第4款、道路交通安全規則第104條、道路交
    通安全講習辦法第5條等規定。
  ㈡案經轉據舉發機關110年6月28日鐵警中分行字第000000000號
    函復說明略以：「經員警查證登寺巷交平道錄影畫面並擷取
    照片顯示，於當(2)日13時17分06秒，登寺巷平交道警鈴已
    響、閃光號誌已開始顯示，陳述人所駕駛的959-X5號車輛還
    未駛進登寺巷平交道範圍內，於13時17分18秒，陳述人駕駛
    959-X5號車輛罔顧平交道行車安全，仍逕自闖越登寺巷平交
    道，於13時17分25秒，陳述人所駕駛的959-X5號車輛闖越登
    寺巷平交道並撞斷平交道遮斷器，次查登寺巷平交道現場均
    有設置明顯之標誌及號誌，再查交通部中華民國109年9月1
    日交路字第10950105311號函，就平交道範圍修正為：『有設
    置遮斷器之鐵路平交道者，以遮斷器界定其範圍』，然陳述
    人竟罔顧平交道行車安全，未依『道安規則「及『道路交通標
    誌標線號誌設置規則』之相關規定行駛車輛，逕自駕駛959-X
    5號車輛闖越平交道後駛去，員警據此審認違規事實舉發交
    通違規並無違誤」
  ㈢次查舉發機關檢附之採證光碟，確認：㈠臺中市○○區○○路○段○
    ○巷○○道○○○○○○○00000000 00○00○00○○00○00○00○○○道號誌開
    始顯示號誌，當時一台大貨車(下稱系爭車輛)沿著臺中市烏
    日區中山路三段往西方向行駛至登寺巷平交道前之黃色網狀
    線，尚未進入交平道，系爭車輛未停下，繼續右轉登寺巷進
    入平交道範圍，接著平交道第一道遮斷器開始放下，系爭車
    輛繼續通過平交道，並撞斷其中一個遮斷器，離開平交道。
    ㈡臺中市烏日區中山路三段登寺巷交平道監視器畫面時間06/
    02/21 13：17：05時至13：17：30時系爭車輛即號牌959-X5
    號大貨車沿著臺中市烏日區中山路三段往西方向行駛至登寺
    巷平交道前之黃色網狀線，系爭車輛右轉進入登寺巷平交道
    ，接著第一道遮斷器放下，第二道遮斷器也跟著放下。復查
    違規地點GOOGLE地圖，確認臺中市烏日區中山路三段往西方
    向與登寺巷口處路旁已設置鐵路標誌，且設有閃光號誌供中
    山路三段往西方向之車輛辨識。
　㈣原告主張被告認不足採。蓋因：㈠ 「道安規則」第104條規定
    ：「汽車行駛中，駕駛人看到鐵路平交道標誌或標線後，應
    即將速度減低至時速15公里以下，接近平交道時，應依下列
    規定：一、鐵路平交道設有遮斷器或看守人員管理者，如警
    鈴已響、閃光號誌已顯示或遮斷器已開始放下或看守人員表
    示停止時，應即暫停，俟遮斷器開放或看守人員表示通行後
    ，始得通過。如遮斷器未放下或看守人員未表示停止時，仍
    應看、聽鐵路兩方無火車駛來，始得通過。二、鐵路平交道
    設有警鈴及閃光號誌者，警鈴已響，閃光號誌已顯示，駕駛
    人應暫停俟火車通過後，看、聽鐵路兩方確無火車駛來，始
    得通過。如警鈴未響，閃光號誌未顯示，仍應看、聽鐵路兩
    方無火車駛來，始得通過。三、鐵路平交道上無看守人員管
    理或無遮斷器、警鈴、閃光號誌之設備者駕駛人應在軌道外
    3至6公尺前暫停、看、聽鐵路兩方無火車來時，始得通過。
    汽車駛至鐵路平交道前，如前面有車輛時，應俟前車駛離鐵
    路平交道適當距離而後車能安全通過後，始得通過。又依「
    臺灣鐵路管理局號誌裝置養護檢查作業程序」規定，鐵路平
    交道警鈴及閃光號誌啟動6秒至8秒以上，始放下遮斷器。㈡
    依上揭說明，鐵路平交道警鈴及閃光號誌係同步運作6秒至8
    秒以上，始放下遮斷器。從上揭資料顯示，當日13：17：06
    時號誌開始運作且警鈴同步響起，當時系爭車輛沿著臺中市
    烏日區中山路三段往西方向行駛至登寺巷平交道前，雖已過
    平交道號誌，惟當時系爭車輛尚未進入平交道，亦並無不能
    注意警鈴之情事，然而系爭車輛未立即停下，竟仍繼續右轉
    登寺巷進入平交道，之後遮斷員開始放下，系爭車輛繼續行
    駛，撞斷遮斷器通過平交道，顯有故意過失等語，並聲明：
    原告之訴駁回，訴訟費用由原告負擔。
五、本院之判斷：
  ㈠按「汽車行駛中，駕駛人看到鐵路平交道標誌或標線後，應
    即將速度減低至時速15公里以下，接近平交道時，應依下列
    規定：一、鐵路平交道設有遮斷器或看守人員管理者，如警
    鈴已響、閃光號誌已顯示或遮斷器已開始放下或看守人員表
    示停止時，應即暫停，俟遮斷器開放或看守人員表示通行後
    ，始得通過。如遮斷器未放下或看守人員未表示停止時，仍
    應看、聽鐵路兩方無火車駛來，始得通過。二、鐵路平交道
    設有警鈴及閃光號誌者，警鈴已響，閃光號誌已顯示，駕駛
    人應暫停俟火車通過後，看、聽鐵路兩方確無火車駛來，始
    得通過。如警鈴未響，閃光號誌未顯示，仍應看、聽鐵路兩
    方無火車駛來，始得通過。三、鐵路平交道上無看守人員管
    理或無遮斷器、警鈴、閃光號誌之設備者駕駛人應在軌道外
    3 至6 公尺前暫停、看、聽鐵路兩方無火車來時，始得通過
    。」、「汽車駕駛人，駕車在鐵路平交道有下列情形之一者
    ，處新臺幣1 萬5 千元以上9 萬元以下罰鍰，並吊扣其駕駛
    執照1 年。因而肇事者，吊銷其駕駛執照：一、不遵守看守
    人員之指示，或警鈴已響、閃光號誌已顯示，或遮斷器開始
    放下，仍強行闖越。」、「汽車駕駛人，有下列情形之一者
    ，應接受道路交通安全講習：四、有第54條規定之情形。」
    、「汽車駕駛人，曾依……第54條……規定吊銷駕駛執照者
    ，終身不得考領駕駛執照。但有第67條之1所定情形者，不
    在此限。」道路交通安全規則第104條第1項及道路交通管理
    處罰條例第54條第1款、第24條第1項第4款、第67條第1項分
    別定有明文。
  ㈡查本件如事實概要所述之情事，有路口監視器擷取畫面、違
    規地點GOOGLE地圖、舉發機關第U00000000 號舉發違反道路
    交通管理事件通知單、舉發機關110年6月28日鐵警中分行字
    第000000000號函、相片黏貼表、原處分、送達證書、違規
    資料查詢、汽車車籍查詢、駕駛人基本資料、公司基本資料
    、採證光碟等資料附卷可稽（見本院卷第38-39、49、 59-6
    7、73-75、79-89頁），堪信為真實。
  ㈢原告雖主張原告轉彎前有看登寺巷的號誌燈未開始閃爍，轉
    彎時在注意四周行人及來車，此時並未響鈴，進入平交道才
    開始響鈴云云，惟查：
    ⒈經本院勘驗調查舉發機關提供之採證光碟，製成勘驗筆錄
      附卷為證（見本院卷第121頁），勘驗結果為：㈠臺中市○○
      區○○路○段○○巷○○道○○○○○○○00000000 00○00○00○○00○00○0
      0○○○道號誌開始顯示號誌，當時一台大貨車(下稱系爭車
      輛)沿著臺中市烏日區中山路三段往西方向行駛至登寺巷
      平交道前之黃色網狀線，尚未進入交平道，系爭車輛未停
      下，繼續右轉登寺巷進入平交道範圍，接著平交道第一道
      遮斷器開始放下，系爭車輛繼續通過平交道，並撞斷其中
      一個遮斷器，離開平交道。㈡臺中市烏日區中山路三段登
      寺巷交平道監視器畫面時間06/02/21 13：17：05時至13
      ：17：30時系爭車輛即號牌959-X5號大貨車沿著臺中市烏
      日區中山路三段往西方向行駛至登寺巷平交道前之黃色網
      狀線，系爭車輛右轉進入登寺巷平交道，接著第一道遮斷
      器放下，第二道遮斷器也跟著放下。
    ⒉依上開勘驗結果可知，原告駕駛系爭車輛，於平交道開始
      顯示號誌時，進入平交道，而依交通部臺灣鐵路管理局號
      誌裝置養護檢查作業程序第291條第1款：自動遮斷器之關
      閉動作，應在警報動作開始後，6秒至8秒啟動之規定，可
      知該處平交道警鈴響起、閃光號誌顯示係於原告駕駛系爭
      車輛進入平交道之前，況當系爭車輛尚未行駛至平交道停
      止線時，平交道之號誌燈已開始顯示，且遮斷器已開始放
      下時系爭車輛尚未通過平交道，是原告駕駛系爭車輛確有
      於平交道閃光號誌已顯示，且遮斷器開始放下時，始趁隙
      通過平交道之事實，應可認定。又按卷附違規地點GOOGLE
      地圖（見本院卷第38-39頁）所示，臺中市烏日區中山路
      三段往西方向與登寺巷口處路旁已設置鐵路標誌，且設有
      閃光號誌供中山路三段往西方向之車輛辨識。且該標誌未
      遭遮蔽，得以使行經該路段之用路人知悉前方為鐵路平交
      道，應注意前方平交道運作之狀況，足認原告行經該路段
      時，應可注意並遵守該路段設置之標誌、標線及號誌。又
      按違反行政法上義務之行為非出於故意或過失者，不予處
      罰，行政罰法第7條第1項定有明文。準此以觀，違反行政
      法上義務之行為，雖非出於故意而係出於過失，仍應予以
      處罰。
    ⒊而原告駕駛系爭車輛尚未超越平交道停止線前，閃光號誌
      已顯示之狀態下，原告應將所駕系爭車輛暫停，衡情原告
      亦無不能注意平交道列車即將通過之警示，尤應將所駕系
      爭車輛暫停，原告竟捨此不為，仍於遮斷器正在下放時 
      ，繼續駕駛系爭車輛行駛通過平交道，並撞斷遮斷器，原
      告對於上開交通違規行為，縱無故意，亦顯有過失，是原
      告上開所執主張云云，即非可採。
  ㈣綜上所述，原告違規事證明確，被告依法所為原處分並無違
    誤，原告訴請撤銷，為無理由，應予駁回。
六、本件事證已臻明確，兩造其餘主張及陳述，經核於判決結果
    不生影響，爰不逐一論列，附此敘明。
七、本件第一審裁判費為300 元，應由原告負擔，爰確定第一審
    訴訟費用額如主文第2 項所示。
據上論結，本件原告之訴為無理由，依行政訴訟法第237 條之7
、第98條第1 項前段、第237 條之8 第1 項，判決如主文。
中　　華　　民　　國　　111 　年　　3 　　月　　4 　　日
　　　　　　　　　行政訴訟庭　法　官　楊萬益
上為正本係照原本作成。
如不服本判決，應於判決送達後20日內，向本院提出上訴狀並表
明上訴理由（原判決所違背之法令及其具體內容或依訴訟資料可
認為原判決有違背法令之具體事實），其未載明上訴理由者，應
於提出上訴後20日內向本院補提理由書（上訴狀及上訴理由書均
須按他造人數附繕本，如未按期補提上訴理由書，則逕予駁回上
訴），並應繳納上訴裁判費新臺幣750元。
中　　華　　民　　國　　111 　年　　3 　　月　　4 　　日
　　　　　　　　　　　　　　　書記官　林柏名